臺灣花蓮地方法院民事裁定
111年度花救字第31號
聲  請  人  陳清海  
代  理  人  賴淳良律師(法扶律師)
上列聲請人因與相對人楊喻閎間請求確認本票債權不存在事件，
聲請訴訟救助，本院裁定如下：
    主  文
聲請駁回。
    理  由
一、按當事人無資力支出訴訟費用者，依民事訴訟法第107條規
    定，法院固應依聲請准予救助，惟此項請求救助之事由，依
    同法第109條第2項、第284條之規定，應提出能即時調查之
    證據以釋明之，且法院調查聲請人是否無資力支出訴訟費用
    ，專就聲請人提出之證據為之，如聲請人並未提出證據，或
    依其提出之證據，未能信其無資力支出訴訟費用之主張為真
    實，即應將其聲請駁回，無依職權調查之必要，亦毋庸定期
    命其補正。而所謂「無資力」，係指聲請人之經濟情況係窘
    於生活所需，且亦缺乏經濟信用可供籌借款項而言。
二、次按法律扶助法第63條固規定：經分會准許法律扶助之無資
    力者，其於訴訟或非訟程序中，向法院聲請訴訟救助時，除
    顯無理由者外，應准予訴訟救助，不受民訴法第108條規定
    之限制。揆其立法意旨，無非係因法律扶助之申請人，既經
    分會審查符合無資力之要件，其再向法院聲請訴訟救助時，
    法院就其有無資力，允毋庸再審酌，以簡省法院之調查程序
    。故如未經分會審查符合無資力要件，即無該條文之適用，
    聲請人仍應釋明其無資力支出訴訟費用(最高法院109年度台
    抗字第881號裁定參照)。
三、經查，本件聲請人因與相對人楊喻閎間請求確認本票債權不
    存在事件《即本院111年度花簡字第350號，下稱本案，訴訟
    標的金額新臺幣(下同)25,000元》，雖以無資力聲請訴訟救
    助，並提出財團法人法律扶助基金會(下稱法扶基金會)受原
    住民族委員會委託辦理原住民法律扶助專用委任狀及法扶基
    金會花蓮分會審查表、資力審查詢問表等件(見卷第21-26頁
    )，主張其無資力支出訴訟費用等情，業經法扶基金會審核
    無誤並准予法律扶助等語。惟查：
　㈠依上揭委任狀及審查表，可知聲請人獲得法律扶助係基於其
    原住民身分，而非經審查後認其為無資力，揆諸上揭二之說
    明，本院自不得逕依法律扶助法第63條准予訴訟救助，聲請
    人仍應釋明其為無資力之人，本院始得依民事訴訟法第107
    條規定准予訴訟救助。
　㈡然經審視上揭審查表，已載明：「本件經審委認定聲請人資
    力不符合本會或其他政府委託專案扶助標準，故准予原民會
    專案扶助」等語(見卷第21頁)，是聲請人主張其業經法扶基
    金會審核為無資力支出訴訟費用並准予法律扶助乙節，自屬
    無據。再審視上揭資力審查詢問表，其上已載明聲請人每月
    收入為新臺幣(下同)50,136元(見卷第24頁)，準此，實難認
    聲請人為無資力。參酌本件訴訟標的金額為25,000元，應徵
    之第一審裁判費僅為1,000元，衡情顯未逾聲請人上揭資力
    情狀，自難謂聲請人已達窘於生活且缺乏信用，而無資力支
    出本件裁判費。
、綜上，聲請人未能釋明確實窘於生活，且缺乏經濟上信用而
    無資力支出訴訟費用，依上開說明，其聲請即屬不應准許，
    應予駁回。
、爰裁定如主文。
中    華    民    國   111    年    8     月    24    日
                  花蓮簡易庭  法  官  李立青
以上正本係照原本作成。
如不服本裁定，應於裁定送達後10日內向本院提出抗告狀（須按
他造當事人之人數附繕本），並繳納抗告費新臺幣1,000元。
中　　華　　民　　國　　111 　年　　8 　　月　　24　　日
                              書記官  林政良